臺灣臺南地方法院刑事簡易判決　　　　 100年度簡字第2253號
聲　請　人　臺灣臺南地方法院檢察署檢察官
被　　　告　謝維庭
上列被告因詐欺案件，經檢察官聲請簡易判決處刑（100年度偵
字第5277、7631號），及移送併案審理（100年度偵字第11891號
），本院判決如下：
    主    文
謝維庭犯幫助詐欺取財罪，處有期徒刑伍月，如易科罰金，以新
臺幣壹仟元折算壹日。
    事    實
一、謝維庭明知將行動電話門號交予他人使用，可能遭詐欺集團
    利用作為實施犯罪之工具，竟仍基於幫助詐欺之不確定故意
    ，於民國99年8月19日，分別在臺南市東區亞太電信股份有
    限公司（下稱亞太電信）申辦門號0000000000號SIM卡、在
    家樂福電信股份有限公司（下稱家樂福電信）中華門市申辦
    門號0000000000號SIM卡後，於同日以每個門號新臺幣（下
    同）300元之代價，將前開SIM卡交付予真實年籍姓名不詳人
    士。嗣該真實姓名年籍不詳人士所屬之詐欺集團即於99年9
    月間，以上開門號做為聯絡工具，向劉朝宏（所涉幫助詐欺
    犯行業經臺灣臺中地方法院判決有罪確定）、謝明訓（涉犯
    幫助詐欺罪嫌部分業經臺灣臺南地方法院檢察署檢察官以犯
    罪嫌疑不足作成不起訴處分確定）、林怡君（所涉幫助詐欺
    犯嫌另案經臺灣宜蘭地方法院審理中）要求提供帳戶，劉朝
    宏等便依指示以如附表一所示方式提供帳戶予對方。嗣詐欺
    集團取得劉朝宏、謝明訓、林怡君上開帳戶後，即分別於附
    表二所示時間，自稱網路賣家，以電話（非謝維庭所申辦上
    開門號）向葉資雯、許宏宇、李裕珍、林育賢、郭惠玲、簡
    雅婷、吳垣豫、溫蕙婷謊稱網路購物時因設定有誤，需依指
    示前往自動櫃員機操作，始得解除云云，致附表二編號1、3
    至8之葉資雯等人分別陷於錯誤，匯款至對方所指定帳戶（
    時間、金額、匯款帳戶均如附表二編號1、3至8所示）；而
    附表二編號2所示許宏宇並未因詐騙集團成員詐術之施用而
    陷於錯誤，僅為協助員警查緝犯罪，匯款1元至劉朝宏新光
    銀行豐原分行帳戶使該帳戶成為警示帳戶，該詐欺集團因而
    未得逞。嗣經葉資雯、許宏宇、李裕珍、林育賢、郭惠玲、
    簡雅婷、吳垣豫、溫蕙婷發覺有異分別報警處理，始循線查
    獲上情。
二、案經葉資雯、林育賢訴由臺中縣政府警察局移送臺灣臺中地
    方法院檢察署呈請臺灣高等法院檢察署檢察長核轉臺灣臺南
    地方法院檢察署及臺灣臺南地方法院檢察署檢察官自動檢舉
    簽分偵辦，另溫蕙婷訴請高雄市政府警察局苓雅分局報告臺
    灣高雄地方法院檢察署呈請臺灣高等法院檢察署檢察長令轉
    臺灣臺南地方法院檢察署檢察官偵查後移送併辦。
    理    由
一、上開事實，業據被告謝維庭於檢察官訊問時坦承不諱(臺灣
    臺南地方法院檢察署100年度交查字第345號卷【下稱交查
    345卷】第16至17頁)，核與如附表三、四所示之證據內容相
    符而可採。本件事證明確，被告犯行堪以認定，自應依法論
    科。
二、按刑法上之幫助犯，係對於犯罪與正犯有共同之認識，而以
    幫助之意思，對於正犯資以助力，未參與實施犯罪構成要件
    之行為者而言（最高法院88年度臺上字第1270號判決意旨參
    照）。被告係基於幫助該詐騙集團成員犯詐欺罪而提供該行
    動電話門號SIM卡，且無任何積極證據證明其有參與實施詐
    欺取財之犯罪構成要件行為，是核被告所為，係犯刑法第30
    條第1項、刑法第339條第1項之幫助詐欺罪既遂罪及刑法第
    30條第1項、刑法第339條第3項、第1項之幫助詐欺未遂罪。
    被告所申辦之上開二門號係於99年8月19日申辦，於申辦完
    後立即交予姓名年籍不詳之人，顯見被告基於同一不確定幫
    助故意，為同一出售門號目的，同時交付前揭二個行動電話
    門號SIM卡，應認僅構成一次幫助之行為。被告幫助他人犯
    罪，為從犯，爰依刑法第30條第2項規定，減輕其刑。被告
    以同時提供上開2個行動電話門號SIM卡之一行為幫助正犯犯
    附表二所示之7次詐欺取財罪及1次詐欺取財未遂罪，係以一
    行為觸犯上開罪名，屬同種之想像競合犯，應依刑法第55條
    規定，從一重之幫助詐欺取財罪處斷。又本件如附表一編號
    3、附表二編號8所示之幫助詐欺取財犯行，雖未經檢察官於
    起訴書之犯罪事實欄予以載明，但經移送併案審理，且此部
    分與被告原被訴成立犯罪部分，有想像競合犯之裁判上一罪
    關係，仍為起訴效力所及，本院自應併予審究。爰審酌被告
    任意提供上揭行動電話門號幫助他人詐騙財物，使詐欺者得
    以隱匿其真實身分，降低遭查獲之風險，愈使其肆無忌憚，
    加深犯罪之猖獗，總計造成如附表二所示被害人合計新台幣
    （下同）415,534元之損失，惟念及被告本身並未實際參與
    詐欺取財之犯行，責難性較小，兼衡被告迄今未與被害人達
    成和解及被告犯罪之動機、目的、手段、素行、犯後態度等
    一切情狀，量處如主文所示之刑，並諭知易科罰金之折算標
    準，以示懲儆。
三、據上論斷，應依刑事訴訟法第449條第1項、第3項、第454條
    第2項，刑法第339條第1項、第3項、第55條前段、第30條第
    1 項前段、第2項、第41條第1項前段，刑法施行法第1條之1
    第1項、第2項前段，逕以簡易判決處如主文所示之刑。
中    華    民    國   100    年    10    月    26    日
                  刑事第十一庭法  官   許嘉容
以上正本證明與原本無異。
如不服本判決應於收受判決後10日內向本院提出上訴書狀（應附
繕本）。
                              書記官   陳玉芬
中    華    民    國   100    年    10    月    27    日
附錄本案論罪科刑法條：
中華民國刑法第339條
（普通詐欺罪）
意圖為自己或第三人不法之所有，以詐術使人將本人或第三人之
物交付者，處5年以下有期徒刑、拘役或科或併科1千元以下罰金
。
以前項方法得財產上不法之利益或使第三人得之者，亦同。
前二項之未遂犯罰之。
附表一：
┌──┬───────┬────────┬──────┬────────┬───────┐
│編號│提供帳戶人姓名│提供帳戶        │與詐騙集團成│詐騙集團成員所使│提供帳戶方式  │
│    │              │                │員聯絡時間  │用被告所申辦門號│              │
│    │              │                │            │                │              │
├──┼───────┼────────┼──────┼────────┼───────┤
│ 1  │   劉朝宏     │新光銀行豐原分行│99年9月24日 │門號0000000000號│將金融卡及密碼│
│    │              │帳號000-00000000│            │                │以宅急便方式郵│
│    │              │09476號帳戶     │            │                │寄予對方      │
│    │              │                │            │                │              │
│    │              │臺中商銀南豐原分│            │                │              │
│    │              │行帳號000-000000│            │                │              │
│    │              │061452號帳戶    │            │                │              │
├──┼───────┼────────┼──────┼────────┼───────┤
│ 2  │   謝明訓     │中國信託商業銀行│99年9月28日 │門號0000000000號│將存摺及提款卡│
│    │              │中華分行（下稱中│至30日間某日│                │以宅配通方式郵│
│    │              │信銀行中華分行）│            │                │寄予對方，並於│
│    │              │帳號000-00000000│            │                │對方來電詢問時│
│    │              │0498號帳戶      │            │                │告知提款卡密碼│
│    │              │                │            │                │              │
├──┼───────┼────────┼──────┼────────┼───────┤
│ 3  │   林怡君     │華南銀行苗栗分行│99年9月間某 │門號0000000000號│將帳號及金融卡│
│    │              │帳戶000000000000│日          │                │以宅急便方式郵│
│    │              │號              │            │                │寄予對方      │
│    │              │                │            │                │              │
│    │              │渣打銀行國際商業│            │                │              │
│    │              │銀行股份有限公司│            │                │              │
│    │              │苗栗分行帳號5020│            │                │              │
│    │              │0000000號帳戶   │            │                │              │
└──┴───────┴────────┴──────┴────────┴───────┘
附表二：
┌──┬─────┬──────┬──────┬────────┬─────┐
│編號│被害人姓名│ 遭詐騙時間 │  匯款時間  │    匯款帳戶    │ 匯款金額 │
│    │          │            │            │                │（新臺幣）│
├──┼─────┼──────┼──────┼────────┼─────┤
│ 1  │ 葉資雯   │99年9月29日 │99年9月29日 │劉朝宏新光銀行豐│29,900元  │
│    │          │下午5時15分 │晚間6時10分 │原分行帳號103-09│          │
│    │          │許          │許          │00000000000號帳 │          │
│    │          │            │            │戶              │          │
├──┼─────┼──────┼──────┼────────┼─────┤
│ 2  │ 許宏宇   │99年9月29日 │99年9月29日 │劉朝宏新光銀行豐│1元       │
│    │          │晚間5時53分 │晚間6時37分 │原分行帳號103-09│          │
│    │          │許          │許          │00000000000號帳 │          │
│    │          │            │            │戶              │          │
├──┼─────┼──────┼──────┼────────┼─────┤
│ 3  │ 李裕珍   │99年9月29日 │99年9月29日 │劉朝宏新光銀行豐│22,376元  │
│    │          │下午5時許   │晚間6時40分 │原分行帳號103-09│          │
│    │          │            │許          │00000000000號帳 │          │
│    │          │            │            │戶              │          │
├──┼─────┼──────┼──────┼────────┼─────┤
│ 4  │ 林育賢   │99年9月29日 │99年9月29日 │劉朝宏新光銀行豐│29,980元  │
│    │          │晚間5時45分 │晚上5時46分 │原分行帳號103-09│          │
│    │          │許          │許          │00000000000號帳 │          │
│    │          │            │            │戶              │          │
├──┼─────┼──────┼──────┼────────┼─────┤
│ 5  │ 郭惠玲   │99年9月29日 │99年9月30日 │劉朝宏臺中商銀南│21,050元  │
│    │          │晚間8時4分許│上午9時44分 │豐原分行帳號053 │          │
│    │          │            │許          │-000000000000號 │          │
│    │          │            │            │帳戶            │          │
├──┼─────┼──────┼──────┼────────┼─────┤
│ 6  │ 簡雅婷   │99年10月3日 │99年10月3日 │謝明訓中信銀行中│21,234元  │
│    │          │下午4時4分許│下午4時42分 │華分行帳號822-44│          │
│    │          │            │許          │0000000000號帳戶│          │
├──┼─────┼──────┼──────┼────────┼─────┤
│ 7  │ 吳垣豫   │99年10月3日 │99年10月3日 │謝明訓中信銀行中│12,977元  │
│    │          │下午5時許   │下午5時23分 │華分行帳號822-44│          │
│    │          │            │許          │0000000000號帳戶│          │
├──┼─────┼──────┼──────┼────────┼─────┤
│ 8  │ 溫蕙婷   │99年10月5日 │99年10月6日 │林怡君華南商業銀│100,300元 │
│    │          │晚間6時許   │12時30分    │行苗栗分行帳戶32│          │
│    │          │            │            │0000000000號帳戶│          │
│    │          │            │            │                │          │
│    │          │            │            │林怡君渣打銀行國│177,716元 │
│    │          │            │            │際商業銀行股份有│          │
│    │          │            │            │限公司苗栗分行帳│          │
│    │          │            │            │號00000000000號 │          │
│    │          │            │            │帳戶            │          │
└──┴─────┴──────┴──────┴────────┴─────┘
附表三：
┌──┬───────────┬──────────────────────┐
│編號│      項    次        │              證  據  名  稱                │
├──┼───────────┼──────────────────────┤
│ 1  │如附表一編號1事實     │1、證人劉朝宏警詢及偵查陳述（臺中縣警察局豐 │
│    │                      │   原分局中縣豐警偵字第0990042782號卷【下稱 │
│    │                      │   警782號卷】第4至8頁；臺灣臺中地方法院檢  │
│    │                      │   察署100年度偵字第1289號卷【下稱偵1289卷】│
│    │                      │   第23-24頁）                              │
│    │                      │2、家樂福電信行動電話0000000000號用戶基本資 │
│    │                      │   料1份（警782號卷第34至35頁）             │
│    │                      │3、劉朝宏新光銀行豐原分行帳戶帳號000-0000000│
│    │                      │   109476號開戶資料1份（警782號卷第109至116 │
│    │                      │   頁）                                     │
│    │                      │4、劉朝宏臺中商業銀行南豐原分行帳戶帳號05   │
│    │                      │   00000000000號帳戶開戶資料1份（警782號118 │
│    │                      │   至126頁）                                │
├──┼───────────┼──────────────────────┤
│ 2  │如附表一編號2事實     │1、證人謝明訓警詢及偵查陳述（臺南市警察局第 │
│    │                      │   一分局南市警一刑偵字第00994101479號卷【下│
│    │                      │   稱警479號卷】第4至5頁；臺灣臺南地方法院檢│
│    │                      │   察署99年度核交字第5158號卷【下稱核交5158 │
│    │                      │   卷】第7至8頁）                           │
│    │                      │2、亞太行動資料查詢表0000000000號用戶基本資 │
│    │                      │   料1紙（核交5158卷第44頁）                │
│    │                      │3、謝明訓中國信託商業銀行帳戶帳號000-0000000│
│    │                      │   40498號開戶資料1份（桃園縣政府警察局桃園 │
│    │                      │   分局刑案偵查卷宗桃警分刑字第0991004275號 │
│    │                      │   卷【下稱警275卷】第10至14頁）            │
├──┼───────────┼──────────────────────┤
│ 3  │如附表一編號3事實     │1、證人林怡君警詢陳述（高雄市政府警察局苓雅 │
│    │                      │   分局高市警苓分偵字第1000018453號【下稱警 │
│    │                      │   453號卷】第17至18頁）                    │
│    │                      │2、家樂福電信行動電話0000000000號用戶基本資 │
│    │                      │   料1份（警782號卷第34至35頁）             │
│    │                      │3、林怡君華南商業銀行苗栗分行帳戶00000000000│
│    │                      │   1號開戶資料1份（警453號卷第85至86頁）    │
│    │                      │4、林怡君渣打銀行國際商業銀行股份有限公司苗 │
│    │                      │   栗分行帳號00000000000號帳戶開戶資料1份（ │
│    │                      │   警453號卷第88、103頁）                   │
└──┴───────────┴──────────────────────┘
附表四：
┌──┬───────────┬──────────────────────┐
│編號│      項    次        │              證  據  名  稱                │
├──┼───────────┼──────────────────────┤
│ 1  │如附表二編號1事實     │1、被害人葉資雯警詢陳述（警782號卷第39至40  │
│    │                      │   頁）                                     │
│    │                      │2、永豐銀行自動櫃員機交易明細單1紙（警782號 │
│    │                      │   卷第43頁）                               │
│    │                      │3、劉朝宏新光銀行豐原分行帳戶帳號000-0000000│
│    │                      │   109476號交易查詢明細1紙（警782號卷第108頁│
│    │                      │   ）                                       │
├──┼───────────┼──────────────────────┤
│ 2  │如附表二編號2事實     │1、被害人許宏宇警詢陳述（警782號卷第55頁）  │
│    │                      │2、郵政自動櫃員機交易明細單1紙（警782號卷第5│
│    │                      │   7頁）                                    │
│    │                      │3、劉朝宏新光銀行豐原分行帳戶帳號000-0000000│
│    │                      │   109476號交易查詢明細1紙（警782號卷第108頁│
│    │                      │   ）                                       │
├──┼───────────┼──────────────────────┤
│ 3  │如附表二編號3事實     │1、被害人李裕貞警詢陳述（警782號卷第64至65頁│
│    │                      │   ）                                       │
│    │                      │2、台新國際商業銀行自動付款機客戶交易明細單1│
│    │                      │   紙（警782號卷第67頁）                    │
│    │                      │3、劉朝宏新光銀行豐原分行帳戶帳號000-0000000│
│    │                      │   109476號交易查詢明細1紙（警782號卷第108頁│
│    │                      │   ）                                       │
├──┼───────────┼──────────────────────┤
│ 4  │如附表二編號4事實     │1、被害人林育賢警詢陳述（警782號卷第77至78頁│
│    │                      │   ）                                       │
│    │                      │2、華南商業銀行自動櫃員機交易明細單1紙（警78│
│    │                      │   2號卷第79頁）                            │
│    │                      │3、劉朝宏新光銀行豐原分行帳戶帳號000-0000000│
│    │                      │   109476號交易查詢明細1紙（警782號卷第108頁│
│    │                      │   ）                                       │
├──┼───────────┼──────────────────────┤
│ 5  │如附表二編號5事實     │1、被害人郭惠玲警詢陳述（警782號卷第87至88頁│
│    │                      │   ）                                       │
│    │                      │2、郵政自動櫃員機交易明細單1紙（警782號卷第9│
│    │                      │   0頁）                                    │
│    │                      │3、劉朝宏臺中商業銀行南豐原分行帳戶帳號053-0│
│    │                      │   00000000000號帳戶歷史交易明細查詢1份(警  │
│    │                      │   782卷第127至128頁）                      │
├──┼───────────┼──────────────────────┤
│ 6  │如附表二編號6事實     │1、被害人簡雅婷警詢陳述（警275卷第20至21頁）│
│    │                      │2、郵政自動櫃員機交易明細表1紙（警275號卷第2│
│    │                      │   7頁）                                    │
│    │                      │3、謝明訓中國信託商業銀行帳戶帳號000-0000000│
│    │                      │   40498號歷史交易明細查詢1份（警275號卷第15│
│    │                      │   至17頁）                                 │
├──┼───────────┼──────────────────────┤
│ 7  │如附表二編號7事實     │1、被害人吳垣豫警詢陳述（臺南市警察局第一分 │
│    │                      │   局南市警一刑偵字第00994101479號卷【下稱警│
│    │                      │   479卷】第1至3頁）                        │
│    │                      │2、郵政自動櫃員機交易明細表1紙（警479號卷第 │
│    │                      │   13頁）                                   │
│    │                      │3、謝明訓中國信託商業銀行帳戶帳號000-0000000│
│    │                      │   40498號歷史交易明細查詢資料1份（警479號卷│
│    │                      │   第12頁）                                 │
├──┼───────────┼──────────────────────┤
│ 8  │如附表二編號8事實     │1、被害人溫蕙婷警詢陳述（警453號卷第28至32頁│
│    │                      │   ）                                       │
│    │                      │2、華南商業銀行活期性存款存款憑條1紙（警453 │
│    │                      │   號卷第52頁）                             │
│    │                      │3、渣打國際商業銀行八八分行交易傳票1紙（警45│
│    │                      │   3號卷第53頁）                            │
│    │                      │4、林怡君華南商業銀行苗栗分行帳戶00000000000│
│    │                      │   1號帳戶存款往來明細表暨對帳單1份（警453號│
│    │                      │   卷第86-1至86-9頁）                       │
│    │                      │5、林怡君渣打銀行國際商業銀行股份有限公司苗 │
│    │                      │   栗分行帳號00000000000號帳戶活期性存款歷史│
│    │                      │   明細表1份（警453號卷第101至102頁）       │
└──┴───────────┴──────────────────────┘